臺灣高等法院交通事件裁定　　　　　　100年度交抗字第645號
抗　告　人
即受處分人　徐自強
上列抗告人因違反道路交通管理處罰條例案件，不服臺灣桃園地
方法院，中華民國一百年五月五日所為裁定（一００年度交聲更
字第一一號），提起抗告，本院裁定如下：
    主  文
抗告駁回。
    理  由
一、原裁定略以：本件抗告人即受處分人徐自強於民國九十九年
    九月二十八日上午七時八分許，駕駛車號二Ｄ─三一三五號
    自用小客車，行經速限為每小時九十公里之國道三號高速公
    路北上三十一．五公里處，為內政部警政署國道公路警察局
    第六警察隊樹林分隊警員持電腦雷達測速槍測速，測得時速
    一百一十三公里，超速二十三公里，因而現場攔停受處分人
    ，製單舉發等事實，業經證人即舉發員警陳信助、張本明於
    原審調查時證述在卷，復有內政部警政署國道公路警察局九
    十九年九月二十八日公警局交字第Ｚ六Ａ０一三三五六號舉
    發違反道路交通管理事件通知單、內政部警察局署國道公路
    警察局第六警察隊九十九十一月三日公警六交字第０九九０
    六七一三九七號書函在卷可考，從而，原處分機關依據道路
    交通管理處罰條例第三十三條第一項第一款、第六十三條第
    一項第一款之規定，裁處受處分人罰鍰新臺幣（下同）三千
    五百元，並記違規點數一點，核無違誤，受處分人之異議為
    無理由，應予駁回等語。
二、抗告意旨略以：（一）本件之前曾抗告至臺灣高等法院，其
    發回意旨為「另為適法之裁定」、「不得再抗告」等，但原
    審裁定復又將本人之異議駁回，亦即其主文與原臺灣高等法
    院發回意旨須另為不同之裁定意旨不符，故與原臺灣高等法
    院發回之意旨不同；（二）警員應就其蒐證過程符合標準及
    程序，如果未符合上開標準及程序應是無證據效力的；（三
    ）原審法官係基於有罪推定之預設立場，當場當本人無言以
    對，況原審法官調查態度太差，且不知道採證之標準程序；
    （四）案發當時天色是有點灰朦，還是如警員於庭上證述係
    晴空萬里，視野良好？況當天是上班時間，車輛很多，本人
    遭攔下時係隨前一車停靠路肩邊的還是如警員所稱是目測本
    人車速較快所以加以攔停？上開情形皆有失誤之可能，原審
    法官未盡調查即預設立場，本人自無法心服口服；（五）原
    審法官辦案態度太差，本人已填寫桃園地方法院司法人員辦
    案態度反應表，為此聲明異議云云。
三、按「汽車行駛於高速公路、快速公路或設站管制之道路，不
    遵使用限制、禁止、行車管制及管理事項之管制規則而有下
    列行為者，處汽車駕駛人新臺幣三千元以上六千元以下罰鍰
    ：一、行車速度超過規定之最高速限或低於規定之最低速限
    。」、「汽車駕駛人有下列各款所列條款之一者，除依原條
    款處罰鍰外，並予記點：一、有第三十三條第一項、第二項
    、第三十八條第一項、第四十條、第四十五條、第四十七條
    第一款至第三款、第四十八條、第四十九條或第六十條第一
    項、第二項第一款、第二款情形之一者，各記違規點數一點
    。  」，道路交通管理處罰條例第三十三條第一項第一款、
    第六十三條第一項第一款分別定有明文。
四、經查：
（一）受處分人徐自強於九十九年九月二十八日上午七時八分許
      ，駕駛車號二Ｄ─三一三五號自用小客車，行經速限為每
      小時九十公里之國道三號高速公路北上三十一．五公里處
      ，為內政部警政署國道公路警察局第六警察隊樹林分隊警
      員持電腦雷達測速槍測速，測得時速一百一十三公里，超
      速二十三公里，因而由警員陳信助、張本明現場攔停受處
      分人徐自強，製單當場舉發等事實，業經證人陳信助、張
      本明於原審調查時到庭結證屬實（詳交聲更字第一一號卷
      第十五頁背面至第十八頁），而受處分人徐自強就其有於
      前揭時間、地點，駕駛車號二Ｄ─三一三五號自用小客車
      遭警攔停當場舉發等節，亦受處分人徐自強於原審調查時
      所不爭執（詳交聲更字第一一號卷第十八頁），復有內政
      部警政署國道公路警察局九十九年九月二十八日公警局交
      字第Ｚ六Ａ０一三三五六號舉發違反道路交通管理事件通
      知單、內政部警察局署國道公路警察局第六警察隊九十九
      十一月三日公警六交字第０九九０六七一三九七號書函附
      卷可稽。
（二）攔停舉發受處分人徐自強之內政部警政署國道公路警察局
      第六警察隊樹林分隊員警陳信助於原審調查時結證稱：「
      （問：你在九十九年九月二十八日之前，就你們勤務，你
      們使用測速槍的頻率為何？）我們只要巡邏都會帶雷射測
      速槍出去。我到國道已經三年多，而測速也差不多有三年
      ，我每個禮拜都是三到五次，每次都是壹個小時到兩個小
      時，每次都會舉發約三至七件。（問：就用雷射測速槍取
      締國道超速之部分，你們在執行雷射測速槍，內部有無任
      何操作模式，或是作業程序？）我們雷射測速槍都有使用
      手冊，而且壹個距離就是五十公尺，而且要找壹個固定目
      標，看測距是否需要校正。而且這是使用前的校正。（庭
      呈雷射測速槍使用手冊及教育訓練課程講義附卷）（問：
      本件異議人遭舉發，是否是你與張本明小隊長當場攔檢？
      ）是。（問：就你們舉發之流程，是否有分為當場攔檢，
      及逕行舉發？）有。（問：是否使用的雷射測速槍不同？
      ）對。（問：逕行舉發的雷射測速槍是否附有照相之功能
      ？）對，他是屬於固定桿。（問：人為操作的雷射測速槍
      ，是否有照相功能的測速儀器？）目前沒有。（問：所以
      一般攔檢舉發的超速行為，都沒有照片可以供我們參考？
      ）是。（問：就你記憶所及，說明當天舉發過程？）當天
      我們勤務是早上六點到十點，我跟張本明小隊長兩位而已
      ，當天目的是巡邏。巡邏過程中，我們到了北上三十一點
      五Ｋ通常會執行取締的地點，我們在路肩停車。然後如果
      有車子比較快會使用雷射測速槍打打看，如果沒有超速，
      就會在換另一台。當時我看到異議人的車子行駛外側車道
      ，他比中線及內線車道的車子都還快，我們就用雷射測速
      槍測速，當場發現異議人的車速已經超過當地限速九十公
      里，所以我們就將他攔下舉發。因為測距是一百五十九公
      尺，所以異議人的車輛距離我們所在位置北上三十一點五
      Ｋ的地方有一百五十九公尺。（問：當時天候氣象及視線
      如何？）晴天，而且視線良好。（問：當初車流量如何？
      ）正常，車速大約都在八、九十公里。（問：異議人的理
      由，認為是你們人為操作雷射測速槍，所以有可能打錯車
      子，所以就此部分是否可以說明一下？）因為雷射測速槍
      有壹個瞄準點，而且雷射測速槍的雷射光線走的是直線，
      跟雷達測速槍都不一樣，因為雷達是放射狀，有可能打錯
      ，雷射測速槍是點狀，不可能會打錯。（問：在車輛高速
      行駛中，你們怎麼確定打得車子不會錯？）因為雷射測速
      槍一定要打中車輛，雷射測速槍才會顯示數據。打不中就
      沒有。（問：在你看到及你們用雷射測速槍打到異議人車
      輛時，路肩有無車輛？）沒有。（問：異議人車輛的隔壁
      車道有無其他車輛？）有。但是我們通常使用雷射測速槍
      都是打車頭，就是保險桿到引擎蓋上面的部分。（問：當
      初有無車輛與異議人車輛並行或是有其他車輛速度超過異
      議人車輛之情形？）沒有，當時異議人車子速度都比中線
      及內側車道的車輛快。（問：本件雷射測速槍，是否有合
      格證明？）有。（問：是否就是這一頁，提示交聲卷第十
      頁反面？）對。（問：怎麼認定舉發本件之雷射測速槍之
      合格證明就是卷內所附？）因為每台雷射測速槍都有編號
      。（問：如果證明帶出去的雷射測速槍就是用這個合格證
      明證明他合格？）因為我們帶出去的雷射測速槍都有紀錄
      。（問：本件舉發通知單後面，上面你們有寫ＪＯＧＢ0
      000000等字樣，意義為何？）這不是我寫的。異議
      人當初被舉發時，要看雷射測速槍的合格證書，所以我們
      就給他看雷射測速槍的檢驗合格單號。（問：檢驗合格單
      號，是否是貼在雷射測速槍上面？）是的。（問：並且此
      單號與剛剛提示給你看到檢驗合格證明上面的單號是一樣
      ？）是的。所以可以認為舉發本件之雷射測速槍是經過合
      格認證。」等語（詳交聲更字第一一號卷第十五頁背面至
      第十七頁背面）、警員張本明於原審調查時結證稱：「我
      們雷射測速槍原理是點對點，而且他有紅外線光束，直線
      過去，所以要發生錯誤之機率很少，而且我們每天都在操
      作這些儀器，而且都會送給交通局去檢驗，所以儀器基本
      上並沒有太大誤差。若是儀器有問題，上面就不會給我們
      用，而且經濟部檢驗也不會過。」等語（詳交聲更字第一
      一號卷第十八頁），並有本件員警取締當時所使用之雷射
      測速儀器（器號ＰＬ一九００四）業經經濟部標準檢驗局
      於九十八年十二月三十日檢定合格、有效期限至九十九年
      十二月三十一日之檢定合格證書（詳交聲字第一七五七號
      卷第十頁背面）、員警領用器材紀錄（九十九年九月二十
      八日當天確實係領用器號ＰＬ一九００四之雷射測速儀）
      （詳交聲更字第一一號卷第三九頁）等各一份在卷可稽，
      足認該雷射測速儀之器號、合格單號均與檢定合格證書所
      載相符，而當日領用之雷射測速儀亦無證據可顯示有任何
      操作不當之瑕疵，足證受處分人徐自強確有於上開時間、
      地點，駕駛車車號二Ｄ─三一三五號自用小客車以時速一
      百一十三公里，行經速限每小時九十公里之國道三號高速
      公路北上三十一．五公里處，超速二十三公里乙節，應堪
      認定。
（三）受處分人徐自強提起抗告雖辯稱：（一）本院之前曾發回
      原審主文要原審另為適法之裁定，然原審再次為相同駁回
      之主文，顯有未當云云，惟本院先前發回更審之目的係要
      求原審應傳喚本案舉發員警陳信助、張本明後，再為適法
      之裁定，並非禁止原審再次為相同主文之裁定，是受處分
      人徐自強此點抗告理由，自非有理；（二）另質疑員警採
      證是否符合採證標準，否則不可作為證據，且員警稱當時
      之天色、車況及是否有車輛停靠路肩，與受處分人徐自強
      之記憶不符云云，惟本件證人陳信助、張本明於當天係在
      執行其警察勤務，抗告意旨空言指摘員警採證不符標準程
      序，並認採證即不能作為證據云云，自無理由；另本件並
      無任何積極證據足以證明該執勤警員之舉發係屬虛偽，或
      使人足信警員有何不可採之品性證據或前科證據存在，受
      處分人亦未提出該名執勤警員之舉發確屬不實之相關證據
      以供調查，尚難僅憑受處分人徐自強認員警就當日天色、
      車況及有否車輛停靠路肩與受處分人徐自強記憶不同，即
      認本件有濫行取締之情事，則執勤警員本其維護交通秩序
      安全職責所為之依法舉發，自應受到合法正確之推定。況
      證人陳信助、張本明為內政部警政署國道公路警察局第六
      警察隊樹林分隊員警，與受處分人間素昧謀面又無怨懟，
      實無甘冒刑法上刑度為七年以下有期徒刑之偽證罪責，故
      為編織不實舉發之原因及理由，是受處分人徐自強前揭抗
      告內容，亦非有理；（三）受處分人徐自強復以原審法官
      係基於有罪推定之立場而態度太差，受處分人徐自強已填
      具司法人員辦案態度反應表乙節，惟上開內容均非就本案
      受處分人徐自強違規內容為實質之陳述，自難認上開抗告
      為有理由。綜上，本件受處分人徐自強違規事實明確，原
      審因認原處分機關分別依道路交通管理處罰條例第三十三
      條第一項第一款、第六十三條第一項第一款之規定，裁處
      受處分人罰鍰三千五百元，並記違規點數一點，核無違誤
      ，而駁回受處分人於原審之異議，揆諸前揭之規定，並無
      不當，受處分人之抗告為無理由，應予駁回。
五、依道路交通管理處罰條例第八十九條，道路交通案件處理辦
    法第二十五條，刑事訴訟法第四百十二條，裁定如主文。
中    華    民    國   100    年    6     月    1     日
                  刑事第十八庭審判長法  官  吳鴻章
                                    法  官  林銓正
                                    法  官  曾淑華
以上正本證明與原本無異。
不得再抗告。
                                    書記官  王增華
中    華    民    國   100    年    6     月    1     日